【裁判字號】    92,再,11
【裁判日期】    921128
【裁判案由】    營業稅
【裁判全文】
臺北高等行政法院裁定                                九十二年度再字第一一號
    再審原告  甲○○
    再審被告  財政部臺灣省北區國稅局
    代 表 人  林吉昌（局長）
              送達代收人  乙○.
右當事人間因營業稅事件，再審原告對本院中華民國九十年九月十三日八十九年度訴
字第一七六五號判決提起再審之訴，本院裁定如左︰
    主  文
再審之訴駁回。
再審訴訟費用由再審原告負擔。
    理  由
一、按當事人對於行政法院之判決，提起再審之訴，須有行政訴訟法第二百七十三條
    、第二百七十四條所定情形之一者，方得為之。又再審之訴，應於訴狀內表明再
    審理由及關於再審理由之證據，行政訴訟法第二百七十七條第一項第四款亦規定
    甚明。所謂表明再審理由，必須指明確定判決有如何合於法定再審事由之具體情
    事始為相當，倘未依法表明，則其再審之訴即非合法。而行政訴訟法第二百七十
    八條第一項規定，再審之訴不合法者，行政法院應以裁定駁回之。
二、本件再審原告對本院八十九年度訴字第一七六五號判決，提起再審之訴，其起訴
    狀雖主張依行政訴訟法第二百七十三條第一項第十三款提起再審之訴，其理由略
    以原再審被告（基隆市稅捐稽徵處）接獲檢舉，未調查且能調查，故意不調查，
    無實據逕而處罰，有所謂未審先判之情形，採證違背法令；又因原審法院未調查
    重要證人，使本案違法誤判，再審原告已找到當時承作系爭工程之水土工程師蔡
    炳賢，蔡炳賢為系爭工程之承作人非原告，原審法官當時未行使闡明權，告知再
    審原告可聲請傳訊當時系爭工程之承作人，而為不利再審原告之判決，其審判顯
    有瑕疵；再審原告於原審時書狀聲請受命法官到現場勘查，原審法官未到場勘查
    也未囑託相關機關調查，原審判決書中亦未載明為何不到場勘驗之原因，按法院
    對當事人不利之判決，應載明理由為何？亦應與事實相符。原處分機關於上訴答
    辯書稱當時有派稅捐稽徵處人員到現場勘查，然原處分機關即為稅捐稽徵處，其
    勘查顯失公平，原審以稅捐稽徵處之勘查資料為判決依據，有違證據法原則云云
    。
三、按「發見人證，不能據為再審之訴之事由，為民事訴訟法第四百六十一條第一項
    第十款之當然解釋，以發見同款所稱之新證物為理由提起再審之訴時，本於同一
    旨趣，自亦不許以發見之人證與發見之新證物合用為證。」（最高法院二十三年
    上字第二九五一號判例意旨參照）。查再審原告謂已找到當時承作系爭工程之水
    土工程師蔡炳賢，蔡炳賢為系爭工程之承作人非原告，原審法官當時未行使闡明
    權，告知再審原告可聲請傳訊當時系爭工程之承作人等語；按所謂闡明權係指當
    事人就其所聲明或陳述有不明瞭或不完足者，此時審判長才行使之；再審原告於
    本院審理中並未提出，原審自無從行使闡明權；至再審原告謂已找到當時承作系
    爭工程之水土工程師蔡炳賢為人證，主張依行政訴訟法第二百七十三條第一項第
    十三款提起再審之訴，揆諸上開判例意旨，尚不得以發見人證而據為聲請再審之
    事由，自不得以之為再審理由。
四、查本院八十九年度訴字第一七六五號判決理由中謂略以「向李何阿月承攬增建廚
    房及室內重鋪磁磚工程，總價一百五十六萬六千元，並先後於八十一年七月十日
    、八月四日、八月十三日領得工程款二十萬元、六十八萬元、六十八萬六千元，
    此有增建房屋合約書一紙及收據三紙附原審審理卷可稽（合約書上李何阿月雖未
    親自簽名，但有蓋章），且經李何阿月到庭結證屬實．．．證人李何阿月復於本
    院調查時證以：我有與甲○○訂立增建房屋契約，因她在蓋房子．．．契約是我
    親自訂，因契約內容均是甲○○寫的，祇是印章是我親自蓋的，我信任她，才由
    她處理．．．（見本院八十七年十二月四日訊問筆錄），」、「‧‧，可知李何
    阿月所有基隆市○○路四五七號房屋後面增建面積二七．五平方公尺，平台圍用
    面積七．二平方公尺，共計三四．七平方公尺，經被告發單補徵房屋稅確定並移
    送行政執行，是李何阿月所有系爭房屋確有增建及修建事實，堪以認定。李何阿
    月九十年六月六日於本院作證時，雖改變其於台灣基隆地方法院及台灣高等法院
    之證言，惟因李何阿月於前開房屋稅案件為利害關係人，且原告多次干擾李何阿
    月於本院之陳述，則李何阿月於本院之證詞，已屬可疑。又依原告於台灣基隆地
    方法院及台灣高等法院所提示系爭增建房屋合約書之內容，原告所承攬工程項目
    非僅李何阿月所有基隆市○○路四五七號房屋之後段增建廚房、衛浴工程，尚包
    括房屋前段地面磁磚全部翻修重做及室內裝潢工程等，則原告徒以李何阿月所有
    系爭建物旁三坪法定空地，倘造價一百多萬元，不合常情及市場價格等語資為爭
    議，並無可採。」、「‧‧。又本案自八十一年施作工程迄今已逾十年，房屋現
    況與八十一年間增建翻修裝潢之情形已有不同，況系爭房屋確有增建及修建事實
    ，已如前述，本院認為本案已無勘查現場之必要與實益。」等語，足認再審原告
    所謂原審判決書中亦未載明為何不到場勘驗之原因，自不足採。
據上論結，本件再審之訴為無理由，爰依行政訴訟法第二百七十八條第二項、第一百
零四條、民事訴訟法第九十五條、第七十八條，裁定如主文。
中    華    民    國    九十二      年      十一      月      二十八    日
              臺 北 高 等 行 政 法 院   第 七 庭
                             審 判 長 法  官  鄭  小  康
                                      法  官  林  金  本
                                      法  官  黃  秋  鴻
右為正本係照原本作成。
如不服本裁定，應於送達後十日內向本院提出抗告狀（須按他造人數附繕本）。
中    華    民    國    九十二      年      十一      月      二十八    日
                                      書 記 官  王 琍 瑩


司法院資訊處製作；財團法人民間司法改革基金會備份。
